臺灣高等法院高雄分院刑事判決　　　　100年度上訴字第924號
上　訴　人
即　被　告　楊駿昇
上列上訴人因恐嚇取財等案件，不服臺灣高雄地方法院99年度訴
字第1559號中華民國100 年5 月2 日第一審判決（起訴案號：臺
灣高雄地方法院檢察署99年度偵緝字第1250號），提起上訴，本
院判決如下：
    主  文
上訴駁回。
    理  由
一、按上訴書狀應敘述具體理由；又第二審法院認為上訴書狀未
    敘述理由或上訴有刑事訴訟法第362 條前段之情形者，應以
    判決駁回之，同法第361 條第2 項、第367 條前段定有明文
    。而依法院辦理刑事訴訟案件應行注意事項第162 條規定：
    「……所稱具體理由，係指須就不服之判決為具體之指摘而
    言，如僅泛稱原判決認事用法不當或採證違法、判決不公等
    ，均非具體理由。……」亦即所謂具體理由，必係依據卷內
    既有訴訟資料或提出新事證，指摘或表明第一審判決有何採
    證認事、用法或量刑等足以影響判決本旨之不當或違法，而
    構成應予撤銷之具體事由，始克當之（例如：依憑證據法則
    具體指出所採證據何以不具證據能力，或依憑卷證資料，明
    確指出所為證據證明力之判斷如何違背經驗、論理法則）；
    倘僅泛言原判決認定事實錯誤、違背法令、量刑失之過重或
    輕縱，而未依上揭意旨指出具體事由，或形式上雖已指出具
    體事由，然該事由縱使屬實，亦不足以認為原判決有何不當
    或違法者（例如：對不具有調查必要性之證據，法院未依聲
    請調查亦未說明理由，或援用證據不當，但除去該證據仍應
    為同一事實之認定），皆難謂係具體理由，俾與第二審上訴
    制度旨在請求第二審法院撤銷、變更第一審不當或違法之判
    決，以實現個案救濟之立法目的相契合，並節制濫行上訴（
    最高法院97年度台上字第892 號判決意旨參照）。
二、經查，本案原審判決以上訴人即被告楊駿昇犯恐嚇取財罪（
    即原審判決事實一之中於民國98年6 月22日接續恐嚇蘇煒翔
    、陳冠瑩簽發及清償新臺幣10萬元本票部分）、犯剝奪他人
    行動自由罪（即原審判決事實一之中於100 年6 月22日強押
    蘇煒翔至國軍高雄總醫院部分）、又犯剝奪他人行動自由罪
    （即原審判決事實二部分）、犯非法持有可發射子彈具殺傷
    力之槍枝罪（即原審判決事實三部分），而分別量處有期徒
    刑1 年、4 月、1 年2 月、5 年，併科罰金新臺幣10萬元，
    其中有期徒刑部分，並定應執行到為7 年（原審判決書第6
    頁倒數第2 行，雖記載「被告所犯上開三罪，犯意各別，行
    為各殊，應分論併罰」等語，惟依其事實、理由及主文之記
    載，其中「三罪」應係「四罪」之誤載）。被告雖於民國10
    0 年5 月16日上訴期間屆滿前提出上訴狀，然上訴理由係稱
    ：「原判決指出被告要求被害人蘇煒翔簽下10萬元本票，係
    基於為自身意圖不法之有為犯意而為，判決用法顯有錯誤。
    被害人積欠款項原為5 萬元，被告要求被害人簽下10萬元本
    票，原意乃係希望被害人負起道義責任，而為抵押之意，而
    非鈞庭於判決中所載，本票具流通性，可交付轉讓，此有違
    經驗法則及論理法則，而有判決有誤之嫌。又被告所犯剝奪
    他人行動自由，也顯係出自鈞庭自由心證及被害人片面之詞
    ，而作出有罪之判決，並無詳載被告究竟用何種手段造成被
    害人心生畏懼。謂心生畏懼係指身體或心理遭受威脅或迫害
    時而不能抵抗情況下作出之反應，當無法作為直接之證據。
    試問：倘被害人隨意在筆記上指稱被告將對之不利，是否被
    告將因意圖殺人罪而遭逮捕。此證詞當然欠缺可信性。司法
    為社會正義最後一道防線，在未判決有罪確定前，均應作為
    無罪推定之原則，而公正審判保障被告權益。綜上所述，懇
    乞鈞庭審酌被告因一時價值觀失衡，而誤觸法網，期望鈞庭
    能為重新審理，作出令被告心服之判決。」等語。
三、則依被告上開上訴理由內容，其全未提及原審判決事實三，
    即所犯非法持有可發射子彈具殺傷力之槍枝罪部分。故此部
    分被告並未上訴而確定，合先敘明。
四、又經查，本案原審判決就被告犯恐嚇取財罪，即原審判決事
    實一之中，被告於98年6 月22日共同接續恐嚇蘇煒翔、陳冠
    瑩簽發及清償新臺幣10萬元本票部分，被告於原審審理時係
    坦承此部分之犯罪（見原審99年10月20日準備程序筆錄，原
    審審訴卷第21頁、100 年3 月15日準備程序筆錄，原審訴卷
    第55頁、原審100 年4 月18日審判筆錄，原審訴卷第142 頁
    ），原審並說明被告此部分犯行，並經共犯葉宗育、告訴人
    蘇煒翔、陳冠瑩於警詢、偵訊所證明，又有郵政自動櫃員機
    交易明細表1 紙、中國信託銀行自動櫃員機交易明細表2紙
    、郵政匯款執據1 紙及通訊監察譯文在卷可憑，另有G3 模
    型槍1 支扣案可證，而認定被告有此部分之犯行。另被告自
    承蘇煒翔僅積欠5 萬元，被告卻要求蘇煒翔簽下超過其積欠
    債務額之10萬元本票，被告顯有不法所有之意圖，亦即原審
    就此部分已說明認定事實之證據及理由，原審據以論科，並
    無不合。故此部分依被告提出之事由，縱然該事由屬實，亦
    不足以認為原判決有何不當或違法之處，而不能認被告就此
    部分已提出具體理由。
五、再查，本案原審就被告犯剝奪他人行動自由罪二罪，即原審
    判決事實一之中，被告於100 年6 月22日共同強押蘇煒翔至
    國軍高雄總醫院部分，以及原審判決事實二部分，被告於原
    審審理時亦坦承此部分之犯罪（見原審99年10月20日準備程
    序筆錄，原審審訴卷第21頁、100 年3 月15日準備程序筆錄
    ，原審訴卷第55頁、原審100 年4 月18日審判筆錄，原審訴
    卷第142 頁），原審並說明被告此部分犯行，經核與告訴人
    蘇煒翔於警詢、偵訊中所證相符，並有告訴人蘇煒翔長庚醫
    院診斷證明書1 紙及急診病歷乙份在卷可考（參卷第429
    頁至第432 頁）、以及有G3模型槍1 支扣案可證，而認定被
    告有此部分之犯行。亦即原審就此等部分已說明認定事實之
    證據及理由，原審據以論科，亦無不合。被告此等部分之上
    訴狀所載之理由，並未具體指出原審判決所為之判斷及量刑
    ，有如何違背經驗、論理法則之處，亦即並未就原審之採證
    及判斷具體指出有何違背法令或不當之處，依上開說明，實
    難認本案被告此部分之上訴係上開法條所規定之具體理由。
六、綜上所述，本案被告上訴部分，被告並未具體敘述原審判決
    有何違背法令或不當之處，其上訴即不合法律上之程式。再
    上訴不合法律上之程式之情形，雖依刑事訴訟法第367 條但
    書規定：「但其情形可以補正而未經原審法院命其補正者，
    審判長應定期先命補正。」，惟該條但書規定係指上訴書狀
    未敘述理由，原審未命補提理由書狀之情形。換言之，應認
    僅於被告或檢察官上訴未敘述理由時，原審法院可命其補正
    ，而未經原審法院命其補正，第二審法院審判長始應定期間
    先命補正，苟被告或檢察官提起上訴時，上訴書狀已載理由
    者，即不適用。被告上訴狀敘述之上訴理由是否具體，既非
    原審法院可命補正之事項，即毋庸先命補正。從而，上訴人
    即被告之上訴理由狀未敘述具體理由，且於上訴期間屆滿後
    之20日（即100 年6 月8 日）內，亦未補提上訴具體理由，
    依上開規定，顯屬違背法律上之程式，應由本院依同法第36
    7 條前段、第372 條規定，不經言詞辯論判決如主文。
中    華    民    國   100    年    6     月    21    日
                刑事第二庭  審判長法  官  林正雄
                                  法  官  黃壽燕
                                  法  官  邱明弘
以上正本證明與原本無異。
恐嚇取財部分，不得上訴。
剝奪他人行動自由罪部分，如不服本判決應於收受本判決後10日
內向本院提出上訴書狀，其未敘述上訴理由者，並得於提起上訴
後10日內向本院補提理由書狀（均須按他造當事人之人數附繕本
）「切勿逕送上級法院」。
中    華    民    國   100    年    6     月    21    日
                                  書記官  林明威